【裁判字號】    92,訴,460
【裁判日期】    920501
【裁判案由】    強盜等
【裁判全文】
臺灣臺中地方法院刑事判決                          九十二年度訴字第四六號
    公  訴  人  台灣台中地方法院檢察署檢察官
    被      告  戊○○
    被      告  己○○
    右二人共同
    選任辯護人  林俊雄律師
    被      告  丙○○
    指定辯護人  本院公設辯護人庚○○
右列被告因強盜等案件，經檢察官提起公訴（九十一年度偵字第六三三六號），本院
判決如左：
    主  文
戊○○共同以非法方法剝奪人之行動自由，處有期徒刑肆月，如易科罰金，以參佰元
折算壹日。扣案之繩索壹條、電線壹條、鐵棒壹支均沒收。
己○○共同以非法方法剝奪人之行動自由，累犯，處有期徒刑伍月，如易科罰金，以
參佰元折算壹日。扣案之繩索壹條、電線壹條、鐵棒壹支均沒收。
丙○○意圖為自己不法之所有，以恐嚇使人將本人之物交付，處有期徒刑捌月。扣案
之繩索壹條、電線壹條、鐵棒壹支均沒收。
    事  實
一、己○○曾因違反麻醉藥品管理條例案件，經最高法院及台灣高等法院台中分院判
    處有期徒刑五年二月及四月，應執行有期徒刑五年四月確定，於民國八十九年二
    月二十四日假釋期滿執行完畢；丙○○素行不良，有違反槍砲彈藥刀械管制條例
    、毒品危害防制條例、竊盜、偽造文書等前科（現執行中），均不知悔改。乙○○因積欠己○○及其合夥人戊○○債務，於九十一年三月二十六日下午四時三十
    分許，駕駛車牌號碼Ｕ三－０四四七號自小貨車，前往台中縣東勢鎮○○街十二
    之二號己○○、戊○○合夥經營之鐵工廠，商議清償方式，而乙○○之父甲○○
    隨後亦搭乘計程車趕至該鐵工廠關心，適己○○外出，戊○○乃要求二人留下。
    詎己○○於同日下午五時三十分許，返回該鐵工廠時，竟與戊○○基於妨害自由
    之犯意聯絡，先將該Ｕ三－０四四七號自小貨車開至鐵工廠最裡面，並以車輛堵
    住出路，關下鐵門，以強暴手段妨害乙○○對該自小貨車權利之行使。嗣己○○
    之友人丙○○於同日下午七時許至上開鐵工廠，並與己○○、江惠惠基於犯意聯
    絡，共同脅迫乙○○、甲○○清償債務。丙○○為防止乙○○、甲○○與外界聯
    絡，另單獨意圖為自己不法之所有，恐嚇乙○○、甲○○交付所有ＳＡＧＥＮ牌
    八二六型、摩托羅拉牌行動電話各一支。迨同日九時三十分許，己○○、戊○○
    認乙○○、甲○○無意清償債務先行離去，至翌（二十七）日清晨四時五十分許
    再回上開鐵工廠，僅留下丙○○監控乙○○、甲○○，其間丙○○為尋找介紹乙○○與己○○認識住大芧埔之「林晉東」，曾於同日凌晨二時許，駕駛乙○○所
    有Ｕ三－０四四七號自小貨車附載乙○○、甲○○外出，迄同日凌晨五時許始回
    上開鐵工廠，此時己○○、戊○○、丙○○復基於傷害、恐嚇危害安全及剝奪他
    人行動自由之犯意聯絡，由戊○○先持鐵條毆打乙○○，並恐嚇稱「我不會讓你
    那麼快死，會讓你慢慢死」等語，己○○亦作勢欲毆打江鳳銘，再由丙○○以繩
    索綁住乙○○手腳，持菜刀作勢欲砍乙○○右手指，恐嚇乙○○稱「今天無論如
    何都要拿到錢」等語，使乙○○心生畏懼，致生危害於安全，又持電線毆打乙○○，使乙○○受有右上臂紅腫瘀血六×八公分、右手臂瘀腫壓痛三×四公分、雙
    背、肩胛部各五×六、五×七公分瘀青傷、雙大腿、臀部各三×五公分瘀血傷、
    雙膝窩上側二×五、二×六、、三×六瘀血傷，前後共剝奪乙○○行動自由約二
    十分鐘，始將乙○○釋放，並與乙○○、甲○○繼續商討清償債務事宜，至同日
    上午七時許，甲○○迫於無奈，答應前往台中縣和平鄉平等村找親戚借貸，乙○○則以電話聯絡其妻汪臘梅籌錢拿到上開鐵工廠，並由丙○○駕駛該Ｕ三－０四
    四七號自小貨車附載甲○○外出，丙○○另於外出前，單獨承前同一不法所有之
    犯意，以需加油及支付工資為藉口，恐嚇乙○○交付所有皮包一個（內有現金新
    台幣七百元及駕駛執照、健保卡、提款卡各一張），及甲○○交付所有現金新台
    幣五千元。嗣因乙○○之妻汪臘梅發覺有異報警，始經警於同日上午八時四十分
    許，在上開鐵工廠尋獲乙○○，扣得己○○所有繩索、電線各一條及鐵棒一支。
    並撥打甲○○之行動電話，規勸丙○○釋回甲○○，丙○○見事跡敗露，才在台
    中市○○路附近交付新台幣八百元予甲○○，要甲○○下車自行乘坐計程車返家
    ，再將該自小貨車棄置在台中市○○○路附近（已尋獲由乙○○領回），隨後逃
    逸。
二、案經乙○○、甲○○訴由台中縣警察局和平分局報請台灣台中地方法院檢察署檢
    察官偵查起訴。
    理  由
一、訊據被告丙○○固坦承以繩索綁住告訴人乙○○，並持電線毆打乙○○等情，惟
    否認其餘犯行，被告己○○、戊○○亦均否認傷害、剝奪他人行動自由、強制、
    恐嚇等犯行，被告己○○辯稱乙○○積欠伊新台幣一百十五萬元，九十一年三月
    二十六日下午五時三十分許，伊回鐵工廠，雙方在鐵工廠內商談，該Ｕ三－０四
    四七號自小貨車已在工廠內，鐵門是因當日下大雨，至晚上七時許員工才拉下三
    分之一，伊未限制乙○○、甲○○行動自由，丙○○是晚上七時三十分許至鐵工
    廠，伊與乙○○、甲○○商談還款事宜沒有結果，晚上九時三十分許即返家，返
    家時伊有問乙○○、甲○○是否回去，乙○○、甲○○說因為下雨要留下來，伊
    即離開，翌日約四時五十分許伊再回鐵工廠，當時未見乙○○、甲○○及丙○○
    三人，該三人約六時回來，丙○○為何載甲○○、乙○○外出伊不知道云云，被
    告戊○○辯稱乙○○積欠伊五十七萬元，九十一年三月二十六日下午四時三十分
    許，乙○○、甲○○至伊經營之鐵工廠，商討還款事宜，己○○及另一員工是下
    午五時三、四十分許返回鐵工廠，乙○○來時將Ｕ三－０四四七號自小貨車直接
    開進鐵工廠內，伊未拉下鐵門，也未限制乙○○、甲○○行動自由，丙○○是晚
    上七、八時到達鐵工廠，來向己○○借錢，至晚上九時三十分許伊即返家，返家
    時丙○○、乙○○、甲○○三人還在鐵工廠，隔日四時五十分許伊再回鐵工廠，
    當時丙○○、乙○○、甲○○三人已不在，近六時該三人才回來，回來時買了二
    大包東西，丙○○與甲○○吃東西時，伊請乙○○過來討論還款事宜，乙○○將
    伊推倒，伊即尖叫，己○○自房間出來扶伊，伊未拿鐵條毆打乙○○云云，被告
    丙○○則以九十一年三月二十六日晚上八時許，伊至台中縣東勢鎮○○街十二之
    二號找己○○借錢，伊到達時該Ｕ三－０四四七號自小貨車已開入鐵工廠，鐵門
    不是伊拉下，伊載乙○○、甲○○外出是因要至大芧埔找介紹乙○○給己○○認
    識之「阿東」，回到鐵工廠，因乙○○與戊○○發生爭執，積欠己○○、戊○○
    金錢不還，還推了戊○○一下，伊才以繩索綁住乙○○，並持電線毆打乙○○，
    伊未拿菜刀恐嚇乙○○，僅向乙○○說今天要拿錢出來還，乙○○所有行動電話
    、皮包及甲○○所有行動電話，伊均未拿，新台幣五千元是甲○○自己說要作為
    借款利息云云。然查右揭犯罪事實，業據告訴人即證人乙○○、甲○○分別於警
    訊、偵查及本院審理時指述綦詳，並有顯示告訴人乙○○受傷情形之診斷證明書
    一份附卷足憑，復有被告等三人犯罪所用之繩索、電線各一條及鐵棒一支扣案可
    稽，告訴人乙○○、甲○○所指被告等犯罪事實同一，前後供述時間稍有差異，
    應係記憶不清所致，尚難執此作為有利被告等三人之認定。次查被告丙○○於警
    訊時已坦承戊○○與乙○○因帳單問題衝突，乙○○推戊○○一下，己○○作勢
    要打乙○○，伊出面制止，說要打由伊出手，伊並曾要乙○○、甲○○將證件、
    行動電話及金錢交伊保管，復於偵查中供稱伊以前未見過乙○○、甲○○，九十
    一年三月二十七日凌晨五、六時許，戊○○與乙○○因帳單問題起爭執，乙○○
    推戊○○一下，己○○作勢要打乙○○，伊叫己○○不要打，由伊來打，伊即以
    鐵工廠之電纜線打乙○○，又出門前伊叫乙○○將身上身分證、駕照、郵局提款
    卡等證件交伊，另甲○○將新台幣五千八百元拿給伊（現金部分告訴人乙○○、
    甲○○共計交付新台幣五千七百元予被告丙○○，業據告訴人乙○○、甲○○在
    本院審理中供明），說要給伊作為工資及油錢等情，被告與告訴人乙○○、甲○○既不相識，自無糾葛，苟非利用恐嚇手段，告訴人乙○○、甲○○焉會將所有
    行動電話、證件及現金均交予被告丙○○？而被告丙○○取得告訴人乙○○、甲○○所有行動電話、證件及現金後，僅於釋回告訴人甲○○時交付新台幣八百元
    ，要告訴人甲○○下車自行乘坐計程車返家外，其餘行動電話、證件及現金迄未
    返還告訴人乙○○、甲○○，自有不法所有意圖。且依常情，被告己○○、戊○○如未與被告丙○○具有使告訴人乙○○、甲○○行無義務之事並妨害其行使權
    利、剝奪告訴人乙○○行動自由及恐嚇、傷害告訴人乙○○之犯意聯絡，被告丙○○焉會參與脅迫與其毫無利害關係之告訴人乙○○、甲○○清償債務，又徹夜
    負責監控告訴人乙○○、甲○○，並以繩索綁住告訴人乙○○手腳，予以毆打、
    恐嚇，甚至駕駛自小貨車附載告訴人甲○○外出籌款？而告訴人乙○○、甲○○
    又為何徹夜與素不相識之被告丙○○相處，不願離去，並二次與被告丙○○外出
    ？顯見告訴人乙○○、甲○○之指述非虛，被告己○○、戊○○、丙○○所辯無
    非飾卸之詞，不足採信，其等犯行均堪認定。
二、核被告己○○、戊○○、丙○○所為，均係犯刑法第二百七十七條第一項之傷害
    罪、第三百零二條第一項之剝奪他人行動自由罪、第三百零四條第一項之強制罪
    、第三百零五條之恐嚇危害安全罪，此部分被告等三人間有犯意聯絡及行為分擔
    ，皆為共同正犯。又被告丙○○另犯同法第三百四十六條第一項之恐嚇取財罪。
    被告等三人係以一強暴、脅迫行為，使告訴人乙○○、甲○○行無義務之事並妨
    害其行使權利，觸犯二強制罪，被告丙○○亦係以一恐嚇行為，恐嚇告訴人乙○○、甲○○交付財物，觸犯二恐嚇取財罪，均為想像競合犯，應各從一重之強制
    罪及恐嚇取財罪處斷。再告訴人甲○○已供稱行動電話係丙○○至鐵工廠時交給
    丙○○，新台幣五千元是當日七時許，丙○○說載伊出去要加油用，伊拿新台幣
    五千元給丙○○，如不給，丙○○會打伊等語，告訴人乙○○亦稱丙○○於二十
    六日晚上七時許至鐵工廠，即將伊及甲○○之行動電話拿走，一直未還，隔日七
    時許，丙○○要載甲○○外出時，問伊有沒有錢，伊拿出皮包，丙○○即拿走，
    如不給丙○○說要給伊等好看等語，參以承辦本案警員丁○○證稱其接獲乙○○
    之妻汪臘梅報案，會同汪臘梅於當日八時四十分許到達現場，當時鐵門未全關，
    離地約五十公分，其等叫有無人在，乙○○即自行走到門邊說有人在，其等開門
    進入，問乙○○為何在此，乙○○說要來工作清償債務，當時鐵工廠客廳沒人，
    被告戊○○係從臥室出來，被告己○○自廁所出來等語，足徵被告丙○○僅係以
    恐嚇手段，使告訴人乙○○、甲○○交付所有財物，被告丙○○之恐嚇手段並未
    致告訴人乙○○、甲○○達不能抗拒程度，且除告訴人乙○○遭綁住手腳期間，
    行動自由曾被剝奪外，其餘時間告訴人乙○○、甲○○之行動自由並未被剝奪，
    檢察官認被告丙○○此部分行為成立刑法第三百二十八條之強盜罪，自有未合，
    起訴法條應予變更，而檢察官另認被告己○○、戊○○、丙○○尚有非法剝奪告
    訴人甲○○之行動自由部分，亦有未洽（此部分與有罪部分有裁判上一罪關係，
    不另為無罪之諭知）。又被告己○○曾因違反麻醉藥品管理條例案件，經最高法
    院及台灣高等法院台中分院判處有期徒刑五年二月及四月，應執行有期徒刑五年
    四月確定，於八十九年二月二十四日假釋期滿執行完畢，有台灣台中地方法院檢
    察署刑案資料查註紀錄表足按，五年以內再犯有期徒刑以上之罪，為累犯，應依
    法加重其刑。再被告己○○、戊○○所犯上開四罪間；被告丙○○所犯上開五罪
    間，均有方法結果之牽連關係，被告己○○、戊○○應從一重之剝奪他人行動自
    由罪處斷；被告丙○○則從一重之恐嚇取財罪處斷。爰分別審酌被告己○○、戊○○、丙○○之品行（被告己○○有違反麻醉藥品管理條例前科，被告丙○○有
    違反槍砲彈藥刀械管制條例、毒品危害防制條例、竊盜、偽造文書等前科）、犯
    罪動機、目的、手段、所生危害及犯罪後態度等一切情狀，各處以如主文所示之
    刑，被告己○○、戊○○部分並諭知易科罰金之折算標準。扣案之繩索、電線各
    一條及鐵棒一支，係被告己○○所有，供犯罪所用之物，應依刑法第三十八條第
    一項第二款宣告沒收。
據上論斷，應依刑事訴訟法第二百九十九條第一項前段、第三百條，刑法第二十八條
、第二百七十七條第一項、第三百零二條第一項、第三百零四條第一項、第三百零五
條、第三百四十六條第一項、第四十七條、第三十八條第一項第二款，罰金罰鍰提高
標準條例第一條前段、第二條，判決如主文。
中      華      民      國      九十二      年五      月    一    日
                                          法  官  鍾  堯  航
右正本證明與原本無異。
如不服本判決，應於送達後十日內向本院提出上訴狀（須附繕本），上訴於台灣高等
法院台中分院。
                                          書記官
中      華      民      國      九十二      年      五      月    一    日
附錄論罪科刑法條
刑法第二百七十七條第一項：
傷害人之身體或健康者，處三年以下有期徒刑、拘役或一千元以下罰金。
刑法第三百零二條第一項：
私行拘禁或以其他非法方法，剝奪人之行動自由者，處五年以下有期徒刑、拘役或三
百元以下罰金。
刑法第三百零四條第一項：
以強暴、脅迫使人行無義務之事或妨害人行使權利者，處三年以下有期徒刑、拘役或
三百元以下罰金。
刑法第三百零五條：
以加害生命、身體、自由、名譽、財產之事，恐嚇他人致生危害於安全者，處二年以
下有期徒刑、拘役或三百元以下罰金。
刑法第三百四十六條第一項：
意圖為自己或第三人不法之所有，以恐嚇使人將本人或第三人之物交付者，處六月以
上五年以下有期徒刑，得併科一千元以下罰金。


司法院資訊處製作；財團法人民間司法改革基金會備份。
